【裁判字號】    89,交聲,86
【裁判日期】    900321
【裁判案由】    聲明異議
【裁判全文】
臺灣高雄地方法院交通事件裁定                      八十九年度交聲字第八六號
    原處分機關  高雄市交通事件裁決所
    受處分人即  明峰汽車貨運股份有限公司
    異  議  人                            樓
    法定代理人  王蔡靜美
右列受處分人因違反道路交通管理處罰條例案件，對於高雄市交通事件裁決所所為之
處分（原處分案號：高市裁監字第三○─Ｆ00000000號）聲明異議，本院裁
定如左：
    主  文
原處分撤銷。
明峰汽車貨運股份有限公司不罰。
    理  由
一、原處分機關係以異議人即受處分人明峰汽車貨運股份有限公司（下稱明峰公司）
    所屬車號ＸＮ—四四八號營業曳引車，於民國八十九年五月四日十四時二十三分
    許，行經台一線南下一百三十公里處，為苗栗縣警察局交通警察隊員查獲該營曳
    引車之牌照供他車「ＩＱ—五○六號」使用，及因載運工字鐵，經司機自承總重
    為四十公噸，核與三十五噸，超重五公噸，遂掣單以苗縣警交字第Ｆ00000
    000號通知單舉發，並移送受處分人所轄之高雄市交通事件裁決所，依道路交
    通管理處罰條例第十二條第一項第五款，及第二十九條第一項第一款之規定，認
    牌照供他車使用及汽車裝載貨物超過核定之總重量，裁處吊銷汽車牌照（兩面號
    牌及行照），及分別就前開違規事項一處罰新臺幣（下同）九千元，違規事項二
    處罰七千二百元，共罰鍰一萬六千二百元等情。
二、受處分人即異議人明峰公司則堅詞否認有何違規情事，辯稱：伊公司所屬前開車
    輛，固於上開時、地經員警舉發牌照供他車使用及超載之違規情形，惟經查獲之
    車輛原為車牌號碼為ＸＮ—四四八號，但於整修板金時誤噴車號為「ＩＱ—五○
    六」號，之後即改用貼紙標識原車號「ＸＮ—四四八」號，且員警並未核對引擎
    號碼，竟任意指稱該車使用他車牌照，實有失職之嫌；又前開車輛當時係載工字
    鐵，該車三十五噸，依法於三十八點五噸以內不以超載論，故此次前開車輛所載
    之工字鐵約二十五頓多，並未超載，且有北上及南下之磅單可證為由，爰依法聲
    明異議等語。
三、按汽車牌照不得借供他車使用或使用他車牌照行駛，又貨車裝載貨物，不得超過
    核定之總重量或行駛橋樑規定之載重限制；道路交通安全規則第十條後段及第七
    十九條第一項第一款分別定有明文。復按汽車有牌照借供他車使用或使用他車牌
    照行駛者，處汽車所有人一千二百元以上二千四百元以下（註︰新台幣三千六百
    元以上七千二百元以下）罰鍰，並禁止其行駛；又汽車裝載時，裝載貨物超過核
    定之總重量，處汽車所有人新臺幣三千元以上九千元以下罰鍰，汽車裝載違反前
    款規定者，並記汽車違規紀錄一次；道路交通管理處罰條例第十二條第一項第五
    款及二十九條第一項第一款、第二項亦分別定有明文。
四、經查：
  （一）本件異議人所有牌號碼ＸＮ—四四八號曳引車，拖掛ＹＧ—六六號拖車，於
        前揭時、地，因有牌照借供他車使用之違規情狀，而遭苗栗縣警察局交通大
        隊員警舉發之事實，有證人即任職於苗栗縣警察局交通大隊員警於舉發當日
        交通巡邏取締違規之員警劉孫春錢在庭證述明確，證人劉孫春錢並證稱：當
        日伊執行取締時，見該台車兩側車門車號部分因用黃色膠帶貼起，伊即攔停
        該車，伊詢問司機沈正義為何貼膠布，因司機亦答稱不知情，故伊始將膠布
        撕起，撕開膠布後則是噴著車號「ＩＱ—五○六」號，但車輛前後均掛著車
        號「ＸＮ—四四八」號，但伊並未實際查詢、核對該車之引擎號碼與車號是
        否相符，且當日違規車輛之車頭是白色，因車門旁所噴之車號為ＩＱ—五○
  六號卻掛ＸＮ—四四八之車牌，伊即依據車號ＸＮ—四四八號之車號查詢車
        輛顏色，發現ＸＮ—四四八號車身應是藍色，故認為不可能噴錯，始開出罰
        單等語（見本院八十九年八月八日及同年十一月四日訊問筆錄）。惟車號：
        特營大貨ＸＮ—四四八號曳引車、廠牌：扶桑、顏色：藍色、引擎號碼：八
        ＤＣ九—三九六九七號；而車號：特營大貨ＩＱ—五○六號曳引車、廠牌：
        三菱、顏色：藍色、引擎號碼：八ＤＣ一一—三五九二五二號，有車籍作業
        系統—查詢認證資料二紙及前開二台曳引車相關相片八幀附卷可證，足認該
        二台車之廠牌、顏色部分均相同，並無證人劉孫春錢所述車頭係白色之情形
        ，是該車輛是否有牌照借供他車使用或使用他車牌照行駛之情形，所應核對
        者係車身引擎號碼、車身顏色及車頭前後所附掛之車牌號碼是否相符而定，
        即在甲車引擎號碼、車身卻掛乙車車牌之情形下，始有前揭所規定之違規情
        形，今巡邏取締員警並未實際進行查詢、核對前開二台曳引車輛車身之引擎
        號碼與所附掛之車牌是否相符，僅因前開經舉發車輛之車身號碼車主有以膠
        帶貼住之情形，即遽認牌照有借供他車使用之情形，顯有誤會，是聲明異議
        人所辯稱車門旁所噴之車號係誤噴之情，顯有此可能，而並無牌照借供他車
        使用或使用他車牌照行駛之情，足堪認定。
  （二）又聲明異議人所有車號ＸＮ—四四八號營業大貨車之車重為五點七三五公噸
        、總連結重量為三十五公噸，當日所拖掛之拖車ＹＧ—六六號營業拖車部分
        之車重為六點六公噸，遭取締當時所載運之工字鐵重為二十四點三八公噸及
        二十五點七四公噸，此有聲明異議人之代理人薛建清、證人即當日駕駛之司
        機沈正義分別在庭陳述明確（本院八十九年十一月四日訊問筆錄），復有Ｘ
        Ｎ—四四八號汽車新領牌照登記書、ＹＧ—六六號拖車新領牌證登記書、汽
        （機）車過戶登記書，及桂裕企業股份有限公司出貨單、達豐鐵材行股份有
        限公司銷貨單各一份附卷可憑，據上開資料可得異議人經舉發當日之曳引車
        與拖車之重量再加上所載物品重量共為三十六點七一五公噸至三十八點零七
        五公噸間。惟按貨運汽車或平板拖車所載之貨物，不論為整體或零星者，如
        其超載未達總重量百分之十，均應免予處罰（交通部路政司六十五年四月一
        日路臺字第四四九一五號函參照）。復據證人即劉孫春錢在庭證稱：當日伊
        攔停曳引車後，並未經過過磅秤重，而是依據曳引車司機所述車輛重十五噸
        ，載運之工字鐵共約二十五點二噸，二者相加後共四十點二噸，超重約五噸
        ，始因之開立罰單等語（見本院八十九年八月八日訊問筆錄），是員警取締
        之依據完全係依駕駛者之片面陳述而進行計算，並未經過其他查證或過磅，
        而本院依前開車輛與所載貨物等相關資料核算前開曳引車與所載貨物重量之
        數據，並未超過該車核重總重量三十五噸之百分之十貨載，是聲明異議人就
        此部分所辯，亦堪採信。
   （三）綜上說明，原裁決處分未予詳查，徒以原舉發單所載牌照供他車使用，及
         經司機所自承重量核算超載違規，即遽予裁罰，尚有未洽，本件異議為有
         理由，原處分應予撤銷，另諭知異議人不罰。
五、據上論結，應依道路交通案件處理辦法第二十條，裁定如主文。
中      華      民      國    九十      年      三      月    二十一    日
                        臺灣高雄地方法院交通法庭
                            法  官  程克琳
右正本證明與原本無異。
如不服本裁定，應於裁定送達後五日內，向本院提出抗告狀。
                            書記官   梁瑜玲
中      華      民      國    九十      年      三      月    二十一    日


司法院資訊處製作；財團法人民間司法改革基金會備份。
